【裁判字號】    97,上訴,1045
【裁判日期】    970812
【裁判案由】    違反毒品危害防制條例
【裁判全文】
臺灣高等法院高雄分院刑事判決        97年度上訴字第1045號
上  訴  人  臺灣高雄地方法院檢察署檢察官
被      告  甲○○
                    （臺灣高雄監獄執行中）
選任辯護人  趙建華律師
上列上訴人因被告違反毒品危害防制條例案件，不服臺灣高雄地
方法院96年度訴字第1529號中華民國97年4 月28日第一審判決（
起訴案號：臺灣高雄地方法院檢察署96年度偵字第8182號；移送
併辦案號：同署96年度偵字第13645 號），提起上訴，本院判決
如下：
    主  文
原判決關於持有第二級毒品部分，撤銷。
甲○○持有第二級毒品，處有期徒刑月，如易科罰金，以新台
幣貳仟元折算壹日。扣案之MDMA半顆、4-甲基阿米雷司柒顆（其
中之一僅約半顆），均沒收銷燬。
其他上訴駁回。
    事  實
一、甲○○明知MDMA（俗稱搖頭丸）、4-甲基阿米雷司均係毒品
    危害防制條例第2 條第2 項第2 款規定列管之第二級毒品，
    不得持有，於民國95年4 月7 日前某時，取得第二級毒品MD
    MA半顆（起訴書誤載1 顆）及4-甲基阿米雷司7 顆（其中之
    一僅約1/2 顆）後，竟基於持有第二級毒品之犯意，無故持
    有上開毒品，嗣於95年4 月7 日17時50分許，在高雄市○○
    區○○街12號4 樓之1 住處，經警扣得上開第二級毒品。
二、案經高雄市政府警察局移送臺灣高雄地方法院檢察署偵查起
    訴。
    理  由
一、證據能力：
(一)、證人王敬元、施巧亭警詢陳述，其性質雖屬傳聞證據，惟上
    開警詢筆錄內容，業經原審法院審理時予以提示並告以要旨
    ，且經檢察官及被告表示意見，當事人或辯護人已知上述筆
    錄乃傳聞證據，且均未於言詞辯論終結前對該等筆錄內容異
    議，且本院審酌上開筆錄作成時，較無人情施壓或干擾，亦
    無不當取供之情形，認為以之作為本案之證據亦屬適當，依
    刑事訴訟法第159 條之5 第1 項規定，自得為證據。
(二)、卷附之高雄市政府警察局刑警大隊搜索扣押筆錄、扣押物品
    目錄表、遠傳公司96年10月31日函，固均屬書面之傳聞證據
    ，然檢察官、被告、辯護人已於本院審理調查上開證據時，
    就此證據能力均表示無意見，且本院認為以之作為本件論証
    之證據，均與待證事實具有關聯性，作為本案之證據亦屬適
    當，依刑事訴訟法第159 條之5第1項規定，自得為證據。
(三)、按鑑定人由審判長、受命法官或檢察官就下列之人選任1 人
    或數人充之：(一)就鑑定事項有特別知識經驗者。(二)經政府機
    關委任有鑑定職務者；鑑定之經過及其結果，應命鑑定人以
    言詞或書面報告；法院或檢察官得囑託醫院、學校或其他相
    當之機關、團體為鑑定，或審查他人之鑑定，並準用第203
    條至第206 條之1 規定，刑事訴訟法第198 條、第206 條第
    1 項、第208 條第1 項分別定有明文。卷附高雄醫學大學附
    設中和紀念醫院後述檢驗報告，均係檢察官委請鑑定，依據
    上開規定，為刑事訴訟法第159 條第1 項規定之例外情形，
    均有證據能力。
二、撤銷改判（有罪部分）：
(一)、訊據被告甲○○固供承有於上開時、地，為警查獲其持有扣
    案之上開第二級毒品等情，惟否認上開持有第二級毒品犯行
    ，辯稱：上開毒品係其前案製造第二級毒品所留下之物，伊
    不知與前案製造第二級毒品之成分不同，伊並無持有犯意云
    云。然查：
 1、被告於上開時、地，經警扣得之MDMA半顆、4-甲基阿米雷司
    7 顆（其中之一僅約1/2 顆）之事實，業據被告自承在卷，
    並有高雄市政府警察局刑警大隊搜索扣押筆錄、扣押物品目
    錄表（編號1 誤載為「搖頭丸6 顆、半顆2 個」）、扣案物
    照片可參（警卷第39-42 、50頁）。又上開顆粒物品經送驗
    結果，其中紅色錠劑半顆，係第二級毒品MDMA；另7 顆（其
    中之一僅約1/2 顆）粉紫色錠劑，係第二級毒品4-甲基阿米
    雷司等情，有高雄醫學大學附設中和紀念醫院95年4 月25日
    0000-000、0000-000檢驗報告（第10411 號偵卷「下稱偵卷
    」第65、66頁）可憑。
 2、被告與吳廉碩於93年9 、10月間，因共同製造第二級毒品MD
    MA犯行，經本院另案之94年度上訴字第1180號判處有期徒刑
    10年確定等情，有該案刑事判決、台灣高等法院被告前案紀
    錄表附卷可稽（原審卷第12頁、第165-171 頁），又被告與
    馬應聰於94年底至95年4 月12日間，因共同製造第二級毒品
    「苯環利定」犯行，亦經本院另案之96年度上更(一)字第250
    號判決認定上開犯行，與其前案之製造第二級毒品犯行（即
    94 年 度上訴字第1180號）有連續犯之裁判上一罪關係，而
    判決免訴確定等情，固有該案刑事判決、台灣高等法院被告
    前案紀錄表附卷可稽（原審卷第172 ～174 、190 頁）。
    然：
  (1)本件被告所持有之毒品係4-甲基阿米雷司（4-Methylaminor
    ex），俗稱「爽快」或「冰」，係中樞神經興奮劑，列入第
    二級毒品管制（見原審卷第218-226 頁），此與被告及馬應
    聰共同製造之第二級毒品「苯環利定」（Phencycl idine、
    PCP ，俗稱為「天使塵」），係中樞神經迷幻藥，二者毒品
    之種類、成分均不相同，則被告為警查獲所持有之本件扣案
    毒品「4-甲基阿米雷司」，既與其前開共同製造第二級毒品
    「苯環利定」之種類、成分不同，自難認定其持有上開毒品
    ，係屬基於前開製造第二級毒品之犯意而持有。
  (2)本件被告為警查獲所持有之本件扣案毒品「MDMA」，雖與其
    及吳廉碩共同製造之第二級毒品「MDMA」種類相同，然被告
    前案犯罪時間係「93年9 、10月間」（如前所述），與本件
    持有犯罪時間「95年4 月7 日」相隔二年有餘，更難認定係
    屬基於同一持有犯意為之，足認係屬犯意各別之持有行為。
 3、依據被告與馬應聰以行動電話0000000000、0000000000號相
    互通訊之監聽譯文內容，縱認前開案件中製造毒品之原料係
    由馬應聰提供，然被告既參與共同製造第二級毒品犯行，自
    不可能對於其所持有之毒品成分全不知情。綜上所述，被告
    所辯上情，係屬卸責之詞，不足採信，足認被告係於95年4
    月7 日為警查獲前某時，取得扣案之第二級毒品MDMA半顆（
    起訴書誤載1 顆）及4-甲基阿米雷司7 顆（其中之一僅約1/
    2 顆）而持有，此部分事證明確，被告持有第二級毒品犯行
    ，堪以認定。
(二)、核被告所為，係犯毒品危害防制條例第11條第2 項持有第二
    級毒品罪。原判決關於此部分未予詳查，遽為被告免訴之諭
    知，尚有未合。公訴人上訴指摘及此，為有理由，應由本院
    將原判決關於此部分撤銷改判。審酌被告明知上開扣案物係
    屬第二級毒品，不知避免接觸猶取得而持有，念及查扣上開
    毒品數量甚少及斟酌被告犯後態度等一切情狀，量處如主文
    所示之刑，併諭知易科罰金折算標準。末查扣案之MDMA半顆
    及4-甲基阿米雷司7 顆（其中之一僅約1/2 顆），均屬第二
    級毒品，應依毒品危害防制條例第18條第1 項前段規定宣告
    沒收銷燬，至送鑑耗損之第二級毒品既已滅失，自無庸再予
    宣告沒收銷燬。
(三)、公訴人於原審移送併辦部分（臺灣高雄地方法院檢察署96年
    度偵字第13645 號），核與上開起訴經本院判決認定部分，
    係屬犯罪事實相同之同一案件（見原審卷第40頁之移送併辦
    意旨書），附此敘明。
三、上訴駁回部分：
(一)、公訴意旨略以：被告甲○○明知K 他命（即愷他命）係毒品
    危害防制條例第2 條第2 項第3 款規定列管之第三級毒品，
    不得擅自販賣，竟基於販賣第三級毒品之概括犯意，於95年
    3 、4 月間，由王敬元打電話連絡甲○○後，甲○○再前往
    王敬元位於高雄市○○區○○街12號7 樓之1 之住處，連續
    將每包新臺幣（下同）950 元共2 包、每包850 元共10包及
    8,500 元共1 大包（此部分係公訴人於原審當庭補充，見原
    審卷第45頁）之K 他命販賣予王敬元，因認被告甲○○涉犯
    毒品危害防制條例第4 條第3 項之販賣第三級毒品罪嫌。
(二)、按不能證明被告犯罪者，應諭知無罪之判決，刑事訴訟法第
    154 條第2 項、第301 條第1 項定有明文；又按事實之認定
    ，應憑證據，如未能發現相當證據，或證據不足以證明，自
    不能以推測或擬制之方法，為裁判基礎，而認定犯罪事實所
    憑之證據，雖不以直接證據為限，間接證據亦包括在內，然
    無論直接或間接證據，其為訴訟上之證明，須於通常一般之
    人均不致有所懷疑，而得確信其為真實之程度者，始得據之
    為有罪之認定，倘其證明尚未達到此一程度，而有合理之懷
    疑存在時，即無從為有罪之認定（最高法院40年台上字第86
    號、76年台上字第4986號判例意旨可參）。
(三)、公訴意旨認被告甲○○涉有上開販賣第三級毒品罪嫌，係以
    證人即同案被告王敬元、施巧亭於警詢、偵查所述，及於王
    敬元處扣得之毒品等情為據。然訊據被告否認有何上開被訴
    販賣第三級毒品犯行，辯稱：其未販賣第三級毒品K 他命予
    王敬元，在王敬元家中扣得之K 他命亦非其所販賣給王敬元
    等語。經查：
 1、證人即同案被告王敬元於95年4 月7 日第1 次警詢指稱其向
    被告以1,900 元買2 小包K 他命（每包950 元）、8,500 元
    買10小包K 他命（每包850 元）等情（警卷第28頁），嗣於
    95 年4月8 日第2 次警詢則稱：「被告分別於95年3 月23日
    販賣2 小包價值1,900 元之K 他命、95年3 月26日販賣1 大
    包價值8,500 元之K 他命、95年4 月2 日販賣10小包價值
    8,500 元之K 他命（另贈送4 小包K 他命）予其，方式均係
    由被告或證人施巧亭送至其位在高雄市○○區○○街12號7
    樓之1 之住處」等語（警卷第31、32頁），則證人王敬元於
    前後二日之2 次警詢中，卻有向被告購買K 他命2 次或3 次
    之不同陳述，難謂證人王敬元陳述無瑕疵可指。且按施用毒
    品者所稱其向某人買受毒品之指證，不得作為有罪判決之唯
    一證據，仍須調查其他必要之證據，資以補強其指證之真實
    性，始為適法。又關於毒品施用者其所稱向某人購買毒品之
    供述，必須補強證據佐證，係指毒品購買者之供述縱使並無
    瑕疵，仍須補強證據佐證而言，以擔保其供述之真實性。該
    所謂補強證據，必須與該施用毒品者關於相關毒品交易之供
    述，具有相當程度之關連性，因該補強證據之佐證，足使一
    般人對於施用毒品之供述無合理之懷疑存在，而得確信其為
    真實，始足當之（最高法院96年度台上字第351 號判決參照
    ），則依上開說明，自須調查有無其他必要之證據，資以補
    強證人王敬元指證之真實性。
 2、證人施巧亭於警詢對於警方所問：「據王敬元指稱多次向妳
    及甲○○購買大量毒品一粒眠及K 他命是否屬實」，固曾答
    稱：「他是跟我男朋友甲○○購買的，不是跟我買的」，然
    其對於警方追問王敬元係以何價錢向甲○○購買何數量之一
    粒眠及K 他命，則僅答稱「不清楚」（見警卷第23-24 頁）
    ，則證人施巧亭上開警詢陳述，無法用以佐認上開公訴意旨
    所指被告涉犯販賣K 他命等情；又證人施巧亭嗣於原審具結
    證詞係稱：「王敬元係向其男友即被告購買毒品，其有看過
    被告拿毒品給王敬元，至於是什麼毒品其不清楚」（原審卷
    第138 頁），復經檢察官當庭詢以被告在場是否會影響其證
    言，經其答以：「不會。」後，改口證述：「其知道被告與
    王敬元有在交易毒品，但其未親眼看見，這些都是聽王敬元
    事後講的」（原審卷第140-141 頁），嗣經原審諭請被告暫
    且出庭後，證人施巧亭又改稱：「其只知道被告與王敬元在
    交易毒品，但賣什麼毒品其不知道，因為被告在電話中有講
    說要拿東西」（原審卷第142 頁），則證人施巧亭於原審同
    一次審理庭作證時，對於被告是否販賣毒品與王敬元一事，
    卻有先後不同之證詞，故其證詞可信度自堪質疑，無從遽採
    為不利於被告之認定。何況，證人施巧亭上開證言亦與其在
    原審95年4 月8 日羈押審理庭時所稱：「其於95年3 月底、
    4 月初時有看到王敬元【下樓】到其與被告2 人當時之住處
    向被告買過1 次K 他命」不合（原審95年度聲羈字第360 號
    卷第7 、8 頁），又此部分證述情節，亦與證人王敬元於警
    詢時所稱：「其向被告購買K 他命，係由被告或施巧亭【送
    至】其高雄市○○區○○街12號7 樓之1 住處」（警卷第31
    、32頁）亦屬歧異，尚難作為證人王敬元指述被告販賣K 他
    命之佐證。
 3、證人王敬元於95年4 月7 日因持有一粒眠毒品而為警查獲，
    並在其上開高雄市○○區○○街12號7 樓之1 住處扣得K 他
    命10小包（驗餘淨重4.75公克）之事實，業據證人王敬元於
    警詢陳明，並有高雄市政府警察局刑警大隊搜索扣押筆錄、
    扣押物品目錄表、扣案物照片在卷（警卷第45-48 、51頁）
    及、高雄醫學大學附設中和紀念醫院95年4 月25日0000-000
    號檢驗報告（偵卷第63頁）在卷足憑。惟此與證人王敬元上
    開指稱被告於95年4 月2 日販賣K 他命給伊之時已隔5 日，
    是王敬元遭警查扣之K 他命，是否即為被告於95年4 月2 日
    賣予王敬元之毒品，尚難逕予認定。復參以證人王敬元於警
    詢所述「其每日施用K 他命7 、8 次，每日數量約2 小包」
    （警卷第34頁），對照其所稱向被告購買K 他命之時間、數
    量，分別於95年3 月23日、95年3 月26日、95年4 月2 日各
    向被告購買2 小包價值1,900 元之K 他命、1 大包價值8,50
    0 元之K 他命、10小包價值8,500 元之K 他命（另贈送4 小
    包K 他命）等情，顯見證人王敬元對於K 他命確有大量需求
    ，方每隔數日即向被告購買大量之毒品，果真如此，則依證
    人王敬元所述其於95年4 月2 日自被告處取得K 他命共14包
    ，而依其每日施用消耗量約2 小包K 他命之速度，證人王敬
    元於95年4 月7 日經警查獲時，是否尚能剩餘10小包K 他命
    ，即非無疑。此外，公訴人復未能提出證據證明在王敬元處
    扣得之10小包K 他命毒品，確係被告於95年4 月2 日所販出
    ，自不得僅以在證人王敬元處扣得之上開毒品，即遽認被告
    涉有此部分販賣犯行。
 4、證人王敬元於警詢雖陳：「其平日均以0000000000號行動電
    話與被告聯絡購買毒品」（警卷第33頁），然經原審依職權
    向遠傳電信股份有限公司（下稱遠傳公司）調取上開000000
    0000號行動電話自95年3 月1 起至同年4 月30日止之通聯紀
    錄結果，經遠傳公司函覆該通聯紀錄僅保留6 個月而無從調
    閱等情，此有遠傳公司96年10月31日回函在卷可按（原審卷
    第108 頁），則已無從調閱此行動電話通聯紀錄，作為證人
    王敬元向被告購買毒品之佐證。又原審當庭勘驗證人王敬元
    上開0000000000號行動電話留存之通話紀錄，其勘驗結果僅
    有王敬元於95年4 月7 日下午3 時54分22秒以0000000000號
    撥打被告所有0000000000號行動電話之情，有勘驗筆錄可考
    （原審卷第145 頁），是依證人王敬元上開行動電話手機中
    所留存之通話紀錄，亦無從佐認證人王敬元是否確於95年3
    月23日、95年3 月26日、95年4 月2 日向被告購買毒品K 他
    命之事實。
 5、被告經警查獲扣得有K 他命5 包（驗餘淨重4.54公克）之事
    實，業據被告自承在卷，並有高雄市政府警察局刑警大隊搜
    索扣押筆錄、扣押物品目錄表、扣案物照片足參（警卷第39
    -42 、50頁），及高雄醫學大學附設中和紀念醫院95年4 月
    25日0000-000號檢驗報告（偵卷第64頁）可證，然在被告處
    所查扣之上開K 他命數量不多，與實務上已知施用毒品者之
    常見數量相比尚無顯不相當之處，自不能據此推認被告販入
    上開扣案K 他命之初，並非供己施用而有何日後販出營利之
    不法意圖。
(四)、綜上所述，檢察官起訴所據上開事證，均無從形成被告確有
    被訴販賣第三級毒品K 他命予證人王敬元之心證，即難據以
    為被告不利之認定，自屬不能證明被告犯罪。此外，復查無
    其他積極證據足資證明被告有何被訴上開犯行，則原判決關
    於此部分，因而以不能證明被告成立販賣第三級毒品罪，而
    為被告無罪之諭知，核無違誤。檢察官上訴此部分，猶執前
    詞指摘原判決不當，為無理由，應予駁回。
據上論結，應依刑事訴訟法第368 條、第369 條第1 項前段、第
364 條、第299 條第1 項前段，毒品危害防制條例第11條第2 項
、第18條第1 項前段，刑法第11條、第41條第1 項前段，判決如
主文。
本案經檢察官方娜蓉到庭執行職務。
中    華    民    國    97    年    8     月    12    日
               刑事第一庭   審判長法  官  郭雅美
                                  法  官  徐美麗
                                  法  官  張意聰
以上正本證明與原本無異。
本判決上開撤銷改判部分，不得上訴。
本判決上開上訴駁回部分，如不服本判決應於收受本判決後10日
內向本院提出上訴書狀，其未敘述上訴理由者，並得於提起上訴
後10日內向本院補提理由書狀（均須按他造當事人之人數附繕本
）「切勿逕送上級法院」。
中    華    民    國    97    年    8     月    12    日
                                  書記官  陳金
附錄本判決論罪科刑法條：
毒品危害防制條例第11條第2項
持有第二級毒品者，處2 年以下有期徒刑、拘役或新臺幣3 萬元
以下罰金。


司法院資訊處製作；財團法人民間司法改革基金會備份。
